【裁判字號】    99,台上,1527
【裁判日期】    990819
【裁判案由】    請求回復原狀
【裁判全文】
最高法院民事判決            九十九年度台上字第一五二七號
上  訴  人  庚 ○ ○
            乙 ○ ○
            丙 ○ ○
            丁 ○ ○
            戊○○○
            己 ○ ○
共      同
訴訟代理人  陳 長 甫律師
被 上訴 人  甲 ○ ○
訴訟代理人  陳鄭權律師
上列當事人間請求回復原狀事件，上訴人對於中華民國九十九年
四月二十八日台灣高等法院第二審判決（九十八年度上字第八六
一號），提起上訴，本院判決如下：
    主  文
原判決除假執行部分外廢棄，發回台灣高等法院。
    理  由
本件原審將第一審所為被上訴人敗訴部分之判決廢棄，改判命上
訴人連帶給付被上訴人新台幣（下同）二百七十五萬元，及自民
國八十二年八月一日起至九十四年九月八日止、暨自九十八年四
月一日起至清償日止，按年息百分之五計算之利息，係以：上訴
人庚○○於八十二年七月十八日聲稱代理林清同全體繼承人（即
除己○○外之其餘上訴人、訴外人林謝寶珠、林秀子、林如錦）
與訴外人林辰雄、林正彥共同以新台幣（下同）二千三百零九萬
六千七百元之價格將坐落桃園縣大園鄉○○段拔子林小段二號土
地等一○六筆土地出售與被上訴人，被上訴人於翌日付款二百七
十五萬元與庚○○，庚○○將之交與其母林謝寶珠收受。嗣被上
訴人以出賣人應履行契約等由對庚○○等提起訴訟，經台灣桃園
地方法院（下稱桃園地院）以九十二年度重訴字第三八九號判決
認庚○○無權代理丁○○、戊○○○、林秀子、林如錦處分出售
上開土地之公同共有權，復未經渠等承認，是項買賣應屬無效為
由，判決被上訴人該部分敗訴確定。則買賣既屬無效，林謝寶珠
收受價金，自屬不當得利。林謝寶珠已於九十二年十月三十一日
死亡，上訴人為其繼承人，應繼承是項債務。查被上訴人於戊○
○○等九十三年一月九日在上開桃園地院民事事件審理中為未授
權庚○○出售土地之抗辯前，無從知悉系爭買賣有無效情形，故
應自斯時即其知悉得行使權利之狀態，始起算不當得利返還請求
權之時效期間。被上訴人於九十七年九月二日提起本件訴訟，未
罹十五年時效。從而，被上訴人依不當得利法律關係，先位聲明
請求上訴人連帶給付二百七十五萬元及自八十二年八月一日起之
遲延利息，洵屬有據。原審僅命上訴人給付原判決附表（下稱附
表）一、二所示之利息，自有未足，應命上訴人再連帶給付被上
訴人二百七十五萬元，及自八十二年八月一日起至九十四年九月
八日止、自九十八年四月一日起至清償日止之利息等詞，為其判
斷之基礎。
惟按民法第一百二十八條所謂請求權可行使時，係指行使請求權
在法律上無障礙時而言，請求權人因疾病或其他事實上障礙，不
能行使請求權者，時效之進行不因此而受影響。又權利人主觀上
不知已可行使權利，為事實上之障礙，非屬法律障礙。權利人於
不當得利返還請求權發生時即得請求返還不當得利，其時效自請
求權可行使時起算。原審就此持相異見解，認應自被上訴人於九
十三年一月九日知悉得行使不當得利返還請求權時起算時效期間
，進而認其於九十七年九月二日提起本件訴訟，未罹十五年時效
，而為其勝訴之判決，不無可議。上訴論旨，指摘原判決違背法
令，求予廢棄，非無理由。末查被上訴人於第一審起訴聲明為請
求上訴人連帶給付二百七十五萬元及自八十二年七月十九日起至
清償日止按年息百分之五計算之利息；經第一審判決命上訴人連
帶給付如附表一所示之利息，除丙○○外之上訴人連帶給付附表
二所示之利息，並駁回被上訴人其餘之訴。被上訴人提起第二審
上訴後，將上開聲明列為先位聲明，並追加備位聲明（見原審卷
第一六五頁背面、一八一頁）。然第一審已就被上訴人請求利息
部分為其部分勝訴判決確定，被上訴人於原審所為先位聲明第二
項仍與第一審起訴聲明相同，似含已勝訴確定之利息部分在內，
案經發回，宜予闡明。
據上論結，本件上訴為有理由。依民事訴訟法第四百七十七條第
一項、第四百七十八條第二項，判決如主文。
中    華    民    國  九十九  年    八    月   十九   日
                      最高法院民事第六庭
                          審判長法官  劉  福  來
                                法官  陳  國  禎
                                法官  陳  重  瑜
                                法官  吳  麗  女
                                法官  簡  清  忠
本件正本證明與原本無異
                                      書  記  官
中    華    民    國  九十九  年    八    月   三十   日
                                                      V

司法院資訊處製作；財團法人民間司法改革基金會備份。
